臺灣高等法院刑事判決　　　　　　　　　　　　九十三年度上更(一)字第五七四號
　　上　訴　人
　　即　被　告　乙○○
　　　　　　　　丙○○
　　　　　　　　戊○○
　　　　　　　　丁○○○
　　　　　　　　　　　　　原住.
右上訴人等因偽造文書等案件，不服臺灣板橋地方法院八十八年度易字第三四四一號
，中華民國第一審判決（起訴案號：臺灣板橋地方法院檢察署八十七年度偵字第二０
七二五號），提起上訴，經判決後，由最高法院發回更審，本院判決如左：
    主  文
原判決關於乙○○行使偽造私文書部分暨丙○○、丁○○○、戊○○部分均撤銷。
乙○○共同連續行使偽造私文書，足以生損害於他人，處有期徒刑壹年陸月。如附表
一所示編號一至十之信用卡、如附表一所示偽造之署押、及扣案簽帳單一式二聯上之
偽造「辛○○」署押、以及乙○○於民國八十七年八月三十一日在中友百貨公司行使
偽造之簽帳單商號存根聯壹張持卡人簽名欄內「蔣玉花」署押均沒收。
丙○○共同連續行使偽造私文書，足以生損害於他人，處有期徒刑拾月。如附表一所
示編號一至十之信用卡、如附表一所示偽造之署押、及扣案簽帳單一式二聯上之偽造
「辛○○」署押、以及乙○○於民國八十七年八月三十一日在中友百貨公司行使偽造
之簽帳單商號存根聯壹張持卡人簽名欄內「蔣玉花」署押均沒收。
丁○○○共同連續行使偽造私文書，足以生損害於他人，處有期徒刑伍月，如易科罰
金，以佰元折算壹日，緩刑貳年。如附表一所示編號一至十之信用卡、如附表一所
示偽造之署押、及扣案簽帳單一式二聯上之偽造「辛○○」署押、以及乙○○於民國
八十七年八月三十一日在中友百貨公司行使偽造之簽帳單商號存根聯壹張持卡人簽名
欄內「蔣玉花」署押均沒收。
戊○○無罪。
      事  實
一、乙○○與其胞兄丙○○共同意圖為自己不法之所有，並基於假冒他人名義偽造申
    請書申領信用卡持以消費及預借現金之概括犯意聯絡，自民國（下同）八十七年
    七月間某日起，由乙○○先行在臺中市○○○路某處，接續三次經由中國時報刊
    登之分類廣告向不詳真實姓名之人購得偽造之「辛○○」、「壬○○」、「甲○○」、「蔣玉花」、「張惠淑」、「己○○」、「黃日瑋」、「胡稚生」等人之
    國民
    ：張宇雄）、「斌瀛企業有限公司」（以下簡稱：斌瀛公司，負責人：黃麗慧）
    各類所得扣繳暨免扣繳憑單各等件後，再由乙○○連續於如附表一所示之時間，
    在不詳地點，先後多次持前開明知為偽造之「辛○○」、「壬○○」、「甲○○
    」、「蔣玉花」、「張惠淑」、「己○○」、「黃日瑋」、「胡稚生」等人之國
    民
    」等人之署押，分別以完成偽造之信用卡申請書向泛亞商業銀行、新竹國際商業
    銀行（原新竹企銀）、台新國際商業銀行、美商花旗銀行臺北分行、玉山商業銀
    行、富邦商業銀行、英商渣打銀行、中國信託商業銀行等金融機構行使以詐領信
    用卡（詳如附表一所示）。丙○○則在臺北縣五股鄉○○路一三五巷一號四樓，
    幫乙○○接聽電話，以應付發卡銀行之徵信詢問；另乙○○復自八十七年七月至
    八月間某日起，以月薪新臺幣（下同）三萬六千元之代價僱用亦有共同犯意聯絡
    知情之丁○○○負責接聽電話，每遇有發卡銀行實施電話徵信時，丁○○○即冒
    充電話總機人員，並將電話轉給乙○○冒充信用卡申請人以回答發卡銀行之詢問
    ，因而得以順利偽用如附表一所示「辛○○」等人名義申請各該信用卡。乙○○
    於取得前開信用卡後，即於信用卡背面偽簽「辛○○」等人署名，並連續多次持
    前開信用卡消費或自銀行自動櫃員機預借現金，及交由丙○○消費一次，使不知
    情之商家或銀行陷於錯誤，交付乙○○、丙○○財物（詳如附表二所示）及現金
    （詳如附表三所示），足生損害於如附表一所示之發卡銀行、持卡名義人、貿晰
    公司、斌瀛公司、如附表二所示之各商家及如附表三所示之各銀行。迨於八十七
    年九月十六日下午二時三十分許，在臺北縣五股鄉○○路一三五巷一號四樓為警
    查獲，並扣得乙○○所有如附表一編號一、二、四、五、六、七、九、十所示信
    用卡共八張、乙○○於八十七年九月十日持如附表一編號五所示信用卡在豪門世
    家餐廳消費刷卡簽帳之簽帳單一式二張（其上各有偽造之「辛○○」署押一組）
    及變造之陳福田國民
    五十日確定）。
二、案經臺北市政府警察局移送臺灣板橋地方法院檢察署檢察官偵查起訴。
    理  由
壹、有罪部分：
一、訊據被告乙○○對於前揭犯罪事實迭於警訊及偵審中坦承不諱；被告丙○○固坦
    承曾持偽造之信用卡消費一次之事實不諱，惟辯稱：伊未參與乙○○之犯行，對
    於其中弊端毫不知情云云；另被告丁○○○雖坦承受僱於乙○○擔任前開工作，
    惟辯稱：不知乙○○有冒名請領信用卡及持卡消費云云。
二、認定犯罪事實所憑之證據及理由：
（一）被告乙○○之犯行認定：
  　(一)被告行使偽造文書冒名申請信用卡之事證：
  　  (1)取得偽造之國民
    　  被告乙○○於本院前審審理時供稱：國民
        繳憑單是看中國時報分類廣告版買的，各類所得扣繳暨免扣繳憑單伊先提供
        名字、身分證字號，
        予對方，而由對方所偽造，一次代價要三千元，
        次在臺中市○○○路買的等語（見原審上訴卷第二一七頁）。足見被告乙○○係為行使之目的，而取得前開偽造之國民
        憑單無訛。
  　  (2)行使偽造文書冒名申請信用卡之事證：
    　  被告乙○○如何於前揭時地偽造信用卡申請書，並附具前所購得偽造之國民
        實，業據被告乙○○於警訊及偵審中供述綦詳，核與負責各該銀行信用卡業
        務之證人朱本中、楊進發、蔣周鼎、蘇欲清、陳皓財、蔡茂男等人指證情節
        相符，且有前開信用卡及簽帳單扣案，及信用卡申請書、消費繳款明細表、
        請領信用卡所附國民
        申領信用卡人別資料等在卷可資佐證，足證被告乙○○確有冒名製作信用卡
        申請書，並附具前所購得偽造之國民
        單，執以冒名申請信用卡之事實。
  　(二)被告乙○○持以他人名義申領之信用卡消費之事證：
  　　被告乙○○以前開購買偽造之國民
      為方法，執以冒名申請領得信用卡後，復在各該信用卡背面偽簽「辛○○」等
      人署名，並持該等以他人名義申領之信用卡消費金額達三十五萬七千一百三十
      五元（詳如附表二所示）等情，有各該信用卡、銀行出具之消費明細、帳單等
      件及泛亞商業銀行出具之被告乙○○於八十七年八月三十一日在中友百貨公司
      偽造行使之「蔣玉花」名義之簽帳單商號存根聯一張在卷可憑。
　　(三)被告乙○○持以他人名義申領之信用卡預借現金之事證：
      被告乙○○以購買偽造之國民
      方法，執以冒名申請領得信用卡後，復持該等以他人名義申領之信用卡預借現
      金（詳如附表三所示）等情，亦有各該銀行出具之消費及繳款明細等件在卷可
      按。
  　(四)綜上所述，被告乙○○部分事證已臻明確，其犯行洵堪認定，應依法論科。
（二）被告丙○○之犯行認定：
  　(一)被告乙○○就被告丙○○平日幫其接聽電話，並曾持卡冒用簽帳；又伊不在時
　　　即由被告丙○○負責等情，業於警訊時供述明確（見偵查卷第十一頁反面），
　　　被告丙○○亦坦言如乙○○不在時，伊會過去幫忙等語（見偵查卷第十五頁反
　　　面）；且被告乙○○於原審調查時復供稱：曾向泛亞銀行等銀行詐領信用卡，
      被告丙○○知道信用卡係他人名義，如伊沒空時，會請被告丙○○幫忙刷卡等
      情，亦經本院勘驗原審訊問錄音帶屬實，有勘驗筆錄一件在卷可憑（見本院卷
      第三十七頁以下）。即被告丙○○於原審調查時亦供稱：「起訴書所載的事實
      屬實」等語（見原審卷第四十九頁），參以被告丙○○供認曾持卡消費一次等
      情，益證被告丙○○確曾參與申領信用卡及持偽卡刷卡消費，至為明確。是被
      告丙○○所辯伊未參與，毫不知情云云，自不可採。至被告乙○○雖於本院前
      審審理時改稱：被告丙○○並不知情云云，核屬事後迴護之詞，亦不足取。
    (二)此外，復經證人朱本中、楊進發、蔣周鼎、蘇欲清、陳皓財、蔡茂男等人指證
      歷歷，並有前開信用卡及簽帳單扣案，及信用卡申請書、消費繳款明細表、請
      領信用卡所附國民
      信用卡人別資料等存卷可資佐證。
    (三)綜上所述，本件關於被告丙○○部分事證已臻明確，其犯行亦堪以認定，應依
      法論科。
（三）被告丁○○○之犯行認定：
    (一)被告丁○○○於警訊及偵審時坦承以三萬六千元之代價受僱於被告乙○○負責
      接聽電話，並每遇有發卡銀行實施電話徵信時，即冒充電話總機人員，並將電
      話轉給乙○○冒充信用卡申請人以回答發卡銀行之詢問等語（見偵查卷第二十
      五頁反面、第二十六頁、第八十六頁、原審卷第六十四頁、本院上訴審卷第一
      ０九頁），核與乙○○供述情節相符（見偵查卷第八十四頁反面）。又被告丁○○○雖供稱係於八十七年八月底始開受僱於被告乙○○云云，惟參酌附表一
      所示各該信用卡申請時間，及附表二所示各該信用卡之消費日期（各該銀行徵
      信時間應介於信用卡申請日與消費日之間），應認被告丁○○○於八十七年七
      月至八月間某日起即受僱於被告乙○○。則被告丁○○○明知被告乙○○並非
      申請信用卡之真正名義人，猶聽從被告乙○○之指示，將各該銀行之徵信電話
      轉交由被告乙○○接聽，因而使被告乙○○得以詐騙各該銀行，順利申請各該
      信用卡，顯對被告乙○○等人所涉不法行為有所認識，所辯不知情云云，殊難
      採信。
　　(二)此外，復經證人朱本中、楊進發、蔣周鼎、蘇欲清、陳皓財、蔡茂男等人指證
　　　綦詳，並有前開信用卡及簽帳單扣案，及信用卡申請書、消費繳款明細表、請
　　　領信用卡所附國民
  　　信用卡人別資料等存卷可資佐證。
    (三)綜上所述，本件關於被告丁○○○部分事證亦臻明確，其犯行亦堪認定，應依
      法論科。
三、適用法律：
（一）按國民
      單則屬一般之私文書。核被告乙○○、丙○○、丁○○○冒用他人名義製作信
      用卡申請書，並附具所購得偽造之國民
      單，向金融機構行使而申請領得信用卡（信用卡本身為財物），所為係犯刑法
      第二百十六條、第二百十二條行使偽造特種文書罪（國民
      第二百十六條、第二百十條之行使偽造私文書罪（各類所得扣繳暨免扣繳憑單
      部分）、同法第三百三十九條第一項詐欺取財罪（信用卡部分）。又其等一個
      申請信用卡行為，行使偽造之國民
      一行為觸犯數罪名，為想像競合犯，應從一重依行使偽造私文書罪論處。
（二）按依信用卡使用情形，必於信用卡背面之簽名欄簽名後，始得持卡消費，則在
      信用卡背面簽名欄簽名，單純自形式上觀察，即足以表示信用卡之簽名者於信
      用卡有效期限內有權使用該信用卡之辨識及證明，非依習慣或特約表示一定用
      意之證明，性質上係屬刑法第二百十條之私文書（最高法院九十一年度台上字
      第五二０九號判決亦同此意旨）。又按信用卡簽帳單，係持卡人向特約商店消
      費後簽持卡人姓名於其上，由特約商店將客戶收執聯交由持卡人收執，商店存
      根聯則由特約商店取回，而該簽帳單由持卡人簽名，係持卡人同意依據信用卡
　　　持卡人與發卡銀行間合約條件，對其所購物品或接受服務，均應按簽帳單之消
　　　費金額，付款予發卡銀行。是被告乙○○等人於各該信用卡背面偽簽如附表一
      所示持卡名義人之署名，復於簽帳單上偽簽如附表一所示之持卡名義人之署名
      （除附表一編號八以外），並持以行使，詐購財物或預借現金，所為係犯刑法
　　　第二百十六條、第二百十條之行使偽造私文書罪，及同法第三百三十九條第一
　　　項之詐欺取財罪、同法第三百三十九條之二第一項之以不正方法由自動付款設
  　　備取得他人財物罪。被告等人於信用卡申請書、信用卡背面及簽帳單上偽造署
　    押之行為，為偽造私文書之部分行為；又其偽造私文書後復持以行使，其偽造
      私文書之低度行為，應為行使之高度行為所吸收，不另論罪。
（三）復按共同實施犯罪行為之人，在合同意思範圍以內，各自分擔犯罪行為之一部
      ，相互利用他人之行為，以達其犯罪之目的者，即應對於全部所發生之結果，
      共同負責（最高法院三十八年度上字第三一一０號判例亦同此意旨）。是被告
      丙○○、丁○○○雖僅分擔犯罪行為之一部，惟其等與被告乙○○在合同意思
      之範圍內，互相利用他人之行為犯罪，依據上開說明，對於全部犯行自應共同
      負責。準此，被告乙○○、丙○○、丁○○○等人就行使偽造私文書罪、詐欺
      取財，及以不正方法由自動付款設備取得他人財物罪之間，互有犯意之聯絡及
　　　行為之分擔，為共同正犯。
（四）被告乙○○、丙○○、丁○○○等人先後多次犯行使偽造私文書罪、詐欺取財
      ，及以不正方法由自動付款設備取得他人財物之犯行，均時間緊接，所犯構成
      要件相同之罪，顯均係基於概括犯意反覆實施，各應依連續犯之規定論以一罪
      ，並加重其刑。
（五）被告乙○○、丙○○、丁○○○就所犯連續行使偽造私文書、詐欺取財罪，及
      以不正方法由自動付款設備取得他人財物罪間，有方法結果之牽連關係，應依
      刑法第五十五條規定，從一重依連續行使偽造私文書罪處斷。公訴人認被告等
      人所犯以不正方法由自動付款設備取得他人財物罪，應與前揭各罪分論併罰，
      尚有未洽。又被告丙○○、丁○○○所犯以不正方法由自動付款設備取得他人
　　　財物罪，雖未據公訴人起訴，惟與已起訴部分有牽連犯之裁判上一罪之關係，
  　　本院自應併予審理。
（六）再被告乙○○等人行為後，刑法雖增訂第二百零一條之一，於九十年六月二十
      日公布，並於同年月二十二日施行，依其條文：「意圖供行使之用，而偽造、
      變造信用卡、金融卡、儲值卡或其他相類作為簽帳、提款、轉帳或支付工具之
      電磁紀錄物者，處一年以上七年以下有期徒刑，得併科三萬元以下罰金。」、
      「行使前項偽造、變造之信用卡、金融卡、儲值卡或其他相類作為簽帳、提款
      、轉帳或支付工具之電磁紀錄物，或意圖供行使之用，而收受或交付於人者，
      處五年以下有期徒刑，得併科三萬元以下罰金。」，惟查被告等人持以盜刷之
      信用卡均係各該銀行製發真正之信用卡，並非偽造之信用卡，核與新法之規定
      有間，並無新舊法比較之問題，附此敘明。
四、不另為無罪諭知：
    復查，公訴人認被告乙○○、丙○○、丁○○○等人所為，尚涉刑法第二百十五
    條之業務登載不實罪云云，惟未具體指明被告等從事何種業務而有業務上文書登
    載不實之行為，亦未舉出相關事證以供調查審認，自應認此部分之犯行不能證明
    ；另公訴人又認被告乙○○等人在信用卡背面及簽帳單上簽名，另犯刑法第二百
    十七條之偽造署押罪云云，然被告於信用卡背面與簽帳單上偽簽他人之署名，僅
    為偽造私文書之部分行為，已如前述。惟檢察官認上開二部分之行為與前揭論罪
    刑部分有牽連犯之裁判上一罪關係，爰不另為無罪之諭知，附此敘明。
五、原審予以論罪科刑，固非無見。惟查：（一）被告戊○○並未參與本件犯罪（詳
    如後述），原審認其與被告乙○○等人為共犯云云，尚有未洽。（二）原審判決
    附表七、附表八，將「黃日瑋」，誤載為「庚○○」，亦有未合。（三）關於本
    判決附表二編號二部分之最後消費日期應為八十七年八月二十六日，原判決附表
　　二記載為同年月三十一日，不無違誤。（四）再被告乙○○等人於八十七年八月
　  十三日冒用「甲○○」名義向中國信託商業銀行股份有限公司申請之信用卡卡號
    為0000-0 000- 0000-0000號，原判決誤載為0000-0000-0000-0000號，同有不當
    。（五）原判決就被告乙○○等人消費詐欺及預借現金之地點均未記載；另對所
　  購得之各類所得扣繳暨免扣繳憑單，究係偽造何扣繳單位，及對於該被偽造之單
    位是否足以生損害，並未加以認定，亦有疏漏。（六）又刑法第三百三十九條第
    一項之詐欺取財罪與同法第三百三十九條之二第一項之以不正方法由自動付款設
    備取得他人財物罪，之犯罪構成要件並不相同，原判決認定被告乙○○等人所犯
    前開二罪之基本犯罪事實同一，應構成連續犯云云，亦有誤解。（七）原判決就
    檢察官未起訴之被告丙○○、丁○○○所為以不正方法由自動付款設備取得他人
    財物罪，何以得併予審理，未於理由內說明，同有遺漏。被告乙○○上訴意旨，
    認原審量刑過重；另被告丙○○、丁○○○上訴意旨，否認犯罪，亦認原審量刑
    過重，指摘原判決不當，固均無理由，惟原判決暨有前揭可議，自應由本院將原
    判決關於被告乙○○行使偽造私文書部分暨被告丙○○、丁○○○部分撤銷改判
    。
六、科刑及其審酌事項：
    爰審酌被告乙○○、丙○○、丁○○○等人之犯罪動機、目的、所用手段、所生
    危害，兼衡諸被告三人間涉案情節輕重之別，並斟酌考量：
（一）被告乙○○僅國中肄業，因失業為生活所迫，一時失慮誤觸法網而以他人名義
      申領信用卡並持卡消費致涉嫌本案偽造文書罪嫌，惟被告自八十七年七、八月
      間申領信用卡至八十七年九月十六日為警查獲，僅短短一、二個月；且被告持
      卡消費金額多屬小額消費；而被告事後亦深感悔悟，於警訊、偵訊及法院審理
      期間對涉案情節均坦承不諱，並已與信用卡發卡銀行協商分期清償事宜，繳納
      部分欠款；此外，被告並委請律師發函表明願分期清償之旨，有律師函附卷可
      稽（見本院上訴卷第六十二頁至第六十八頁），足徵被告犯罪後態度良好。
（二）被告丙○○為國小畢業，素無前科，目前已有正當工作（見本院上訴卷第七十
      二頁至第七十三頁），與妻子業已離異，家中尚有年邁老母黃早苗及二名幼子
      （見本院上訴卷第七十四頁），其長子吳志鴻並為發展遲緩兒，亟須被告照料
      （見本院上訴卷第七十五頁）等情。
（三）被告丁○○○與夫分居多年，並有年邁母親林月寶須扶養（見本院上訴卷第七
      十六頁）等情。
    分別改量處如主文第二項至第四項所示之刑，並就被告丁○○○部分諭知易科罰
    金之折算標準。又被告丁○○○行為後，刑法第四十一條前段業已修正為「犯最
    重本刑為五年以下有期徒刑以下之刑之罪，而受六個月以下有期徒刑或拘役之宣
    告，因身體、教育、職業、家庭之關係或其他正當事由，執行顯有困難者，得以
    一元以上三元以下折算一日，易科罰金。」並於九十年一月十日公布施行，同年
    一月十二日生效，是被告行為後法律已有變更，因涉執行之事項，與罪刑輕重問
    題無關，並無有利或不利於被告之問題，依刑法第二條第一項前段之規定，應適
    用裁判時之新修正刑法第四十一條第一項，諭知易科罰金之折算標準。再被告丁○○○前未曾受有期徒刑以上刑之宣告，有本院被告全國前案紀錄表一紙在卷可
    憑，經此刑之宣告後，應知警惕而無再犯之虞，本院因認其刑之宣告以暫不執行
    為適當，爰予以宣告緩刑二年，用啟自新。
七、沒收：
（一）如附表一編號一至十所示信用卡，為被告乙○○所有，且為被告等行使偽造私
      文書申領所得之物，及用以刷卡詐財所用之物，雖其中如附表壹編號三及編號
      八所示之信用卡未據扣案，惟無事證證明其已滅失，均應依刑法第三十八條第
      一項第二款、第三款規定宣告沒收。
（二）又扣案簽帳單上偽造之「辛○○」署押，及被告乙○○等人申請如附表一編號
      一至十所示信用卡時，在信用卡申請書上所偽造之各申請人署押（詳如附表一
　　　所示），以及卷內泛亞商業銀行提供之被告乙○○於八十七年八月三十一日在
　　　中友百貨公司偽造行使之簽帳單商戶存根聯一張持卡人簽名欄內「蔣玉花」署
  　　押，均應依刑法第二百十九條規定宣告沒收。
（三）至被告等在其餘簽帳單上偽造之署押，並未扣案，亦未據公訴人或發卡銀行提
      供證據以供調查，且簽帳單紙小質薄，極易散失，亦無證據徵表其他簽帳單及
      其上偽造之署押猶存，爰不贅為沒收之諭知；此外，被告等為警查獲時，尚有
      變聲器一具扣案，公訴人求為沒收之宣告，固非無見。然而，被告等自警訊伊
      始即陳明未將該器物用於本案犯行，亦無確證證明其為供本案犯罪所用之物，
      是未對之為沒收之宣告，均併此敘明。
八、被告丙○○、丁○○○經合法通知，無正當理由不到庭，爰不待其等陳述，逕行
    判決。
貳、無罪部分：
一、公訴意旨略以：乙○○、丙○○於上開時地，以月薪三萬元之代價，僱用知情之
    戊○○擔任抄錄資料（如申請表）與記帳之工作，因認被告戊○○共犯刑法第二
    百十二條、第二百十五條、第二百十六條、第三百三十九條第一項之罪云云。
二、按被告未經審判證明有罪確定前，推定其為無罪；犯罪事實應依證據認定之，無
    證據不得推定其犯罪事實；又不能證明被告犯罪，應諭知無罪之判決，刑事訴訟
    法第一百五十四條第二項、第三百零一條第一項分別定有明文。事實之認定，應
    憑證據，如未能發現相當證據，或證據不足以證明，自不能以推測或擬制之方法
    ，為裁判基礎；又所謂證據，係指足以證明被告確有犯罪行為之積極證據而言，
    該項證據須適於為被告犯罪之證明者，始得採為斷罪之資料。再認定不利於被告
    之事實，須依積極證據，苟積極證據不足為不利於被告事實之認定時，即應為有
    利於被告之認定，更不必有何有利之證據，最高法院三十年度上字第八一六號、
    四十年度台上字第八六號及六十九年度台上字第四九一三號判例亦同此意旨。
三、公訴人認被告戊○○人涉有前揭罪嫌，無非係依據被告戊○○、乙○○於警訊及
    偵查時之供詞、證人朱本中等人之證詞及前開信用卡等證物，資為論據。惟訊據
    被告戊○○固坦承有僱於被告乙○○擔任抄錄資料及記帳之工作，然堅詞否認有
    右揭犯行，辯稱伊不知從事違法之工作云云。經查：
（一）公訴人雖指訴被告戊○○有負責抄寫信用卡申請表等資料云云，惟被告戊○○
      係八十七年九月初始受僱於乙○○一節，非但迭據被告戊○○自承在卷外，核
      與被告乙○○供述之僱用之情節相符（見原審卷第六十四頁），堪認被告戊○○確係於八十七年九月初始受僱於被告乙○○，而依卷附之各該銀行信用卡申
      請書，均係於八十七年九月以前即提出申請（詳細申請日期如附表一所載），
      被告乙○○亦供承：未要求被告戊○○填寫信用卡申請書等語（見原審卷第二
      十八頁反面），自難認被告戊○○有抄寫本件信用卡申請書，至為明確。且亦
      無任何證據證明被告戊○○有抄錄與前開罪責相關之資料。至被告乙○○雖曾
      供稱係僱用被告戊○○接電話云云，非惟已為被告戊○○所否認，且被告乙○○亦未說明戊○○接電話之內容為何，及有無像被告丙○○、丁○○○應付銀
      行所打來之徵信電話等情，自難僅憑被告乙○○單一之供詞即認被告戊○○應
      負共犯之罪責。
（二）又被告戊○○雖供承有受僱被告乙○○幫忙記帳云云，惟對於所記載的是何類
      帳目，被告戊○○、乙○○均未詳細說明。又縱卷附之被告乙○○持卡消費帳
      冊（見偵查卷第四十頁至第四十七頁）確為被告戊○○所為，然並無證據證明
      被告戊○○有與被告乙○○等人事先謀議，或於信用卡申請書、信用卡背面或
      消費簽帳單上簽名，或與被告乙○○等人共同消費或預借現金，是被告戊○○
      縱知情被告乙○○係持他人名義信用卡消費或預借現金，而於被告乙○○消費
      或預借現金後幫忙記帳，因我國刑法不處罰所謂「事後共犯」或「事後幫助犯
      」之行為，則被告戊○○於被告乙○○等人行使偽造私文書、詐欺取財或以不
      正方法由自動付款設備取得他人財物犯罪完成後，受被告乙○○之指示抄錄資
      料或為記帳之行為，亦難認與被告乙○○等人成立共犯或幫助犯。
（三）此外，復查無證據證明被告戊○○有犯刑法第二百十二條、第二百十五條之罪
　    ，揆諸前揭說明，不能證明被告犯罪，自應為無罪之諭知。
四、原審未察而為被告戊○○有罪之判決，自有違誤，被告戊○○上訴意旨，指摘及
    此，即有理由，自應由本院將被告戊○○有罪部分撤銷，改諭知被告戊○○無罪
    之判決。
據上論斷，應依刑事訴訟法第三百六十九條第一項前段、第三百七十一條、第三百六
十四條、第二百九十九條第一項前段、第三百零一條第一項，刑法第二十八條、第五
十六條、第二百十六條、第二百十條、第二百十二條、第三百三十九條第一項、第三
百三十九條之二第一項、第五十五條、第二條第一項前段、第四十一條第一項、第七
十四條第一款、第二百十九條、第三十八條第一項第二款、第三款，罰金罰鍰提高標
準條例第一條前段、第二條，判決如主文。
本案經檢察官陳文琪到庭執行職務。
中　　　華　　　民　　　國　　九十三　　年　　 十二 　　月　　　八　　　日
                              臺灣高等法院刑事第十六庭
                                  審判長法  官  許  增  男
                                        法  官  黃  鴻  昌
                                        法  官  謝  靜  恒
右正本證明與原本無異。
被告戊○○部分不得上訴，檢察官及其餘被告如不服本判決，應於收受送達後十日內
向本院提出上訴書狀，其未敘述上訴之理由者並得於提起上訴後十日內向本院補提理
書（均須按他造當事人之人數附繕本）。
                                        書記官  魏  淑  娟
中　　　華　　　民　　　國　　九十三　　年　　 十二 　　月　　　八　　　日
附錄：本案論罪科刑法條全文
刑法第二百十二條
偽造、變造護照、旅券、免許證、特許證及關於品行、能力服務或其他相類之證書、
介紹書，足以生損害於公眾或他人者，處一年以下有期徒刑、拘役或三百元以下罰金
。
刑法第二百十條
偽造、變造私文書，足以生損害於公眾或他人者，處五年以下有期徒刑。
刑法第二百十六條
行使第二百十條至第二百十五條之文書者，依偽造、變造文書或登載不實事項或使登
載不實事項之規定處斷。
刑法第三百三十九條第一項
意圖為自己或第三人不法之所有，以詐術使人將本人或第三人之物交付者，處五年以
下有期徒刑、拘役或科或併科一千元以下罰金。
刑法第三百三十九條之二
意圖為自己或第三人不法之所有，以不正方法由自動付款設備取得他人之物者，處三
年以下有期徒刑、拘役或一萬元以下罰金。
 附表一：
┌──┬──────┬───┬──┬─────┬────┬───────────┬────────────┐
│編號│發 卡 銀 行 │持卡名│卡別│卡    號  │申請日期│偽造之「各類所得扣繳暨│ 應沒收之偽造署押       │
│    │            │義人  │    │          │        │免扣繳憑單」          │                        │
├──┼──────┼───┼──┼─────┼────┼───────────┼────────────┤
│ 一 │富邦商業銀行│胡稚生│VISA│0000-0000-│87年7月2│貿晰貿易有限公司      │信用卡申請書上偽造之「胡│
│    │            │      │    │0000-0000 │3日     │                      │稚生」署押一枚。        │
├──┼──────┼───┼──┼─────┼────┼───────────┼────────────┤
│ 二 │美商花旗銀行│甲○○│VISA│0000-0000-│87年7月2│同右                  │信用卡申請書上偽造之「何│
│    │台北分行    │      │    │0000-0000 │9日     │                      │怡君」署押二枚。        │
├──┼──────┼───┼──┼─────┼────┼───────────┼────────────┤
│ 三 │中國信託商業│甲○○│VISA│0000-0000-│87年8月1│同右                  │信用卡申請書上偽造之「何│
│    │銀行        │      │    │0000-0000 │3日     │                      │怡君」署押一枚。        │
├──┼──────┼───┼──┼─────┼────┼───────────┼────────────┤
│ 四 │泛亞商業銀行│蔣玉花│VISA│0000-0000-│87年8月2│同右                  │信用卡申請書上偽造之「蔣│
│    │            │      │    │0000-0000 │1日     │                      │玉花」署押一枚。        │
├──┼──────┼───┼──┼─────┼────┼───────────┼────────────┤
│ 五 │英商渣打銀行│辛○○│VISA│0000-0000-│87年8月1│同右                  │信用卡申請書上偽造之「鍾│
│    │臺北分行    │      │    │0000-0000 │3日     │                      │國泰」署押二枚。        │
├──┼──────┼───┼──┼─────┼────┼───────────┼────────────┤
│ 六 │美商花旗銀行│張惠淑│VISA│0000-0000-│87年8月1│同右                  │信用卡申請書上偽造之「張│
│    │臺北分行    │      │    │0000-0000 │7日     │                      │惠淑」署押一枚。        │
├──┼──────┼───┼──┼─────┼────┼───────────┼────────────┤
│ 七 │新竹國際商業│黃日瑋│Mast│0000-0000-│87年8月 │斌瀛企業有限公司      │信用卡申請書上偽造之「黃│
│    │銀行        │      │er  │0000-0000 │21日    │                      │日瑋」署押一枚。        │
├──┼──────┼───┼──┼─────┼────┼───────────┼────────────┤
│ 八 │新竹國際商業│黃日瑋│VISA│0000-0000-│87年8月 │同右                  │（與右為同一申請書）    │
│    │銀行        │      │    │0000-0000 │21日    │                      │                        │
│    │            │      │    │          │        │                      │                        │
├──┼──────┼───┼──┼─────┼────┼───────────┼────────────┤
│ 九 │台新國際商業│己○○│VISA│0000-0000-│不詳    │同右                  │信用卡申請書上偽造之「郭│
│    │銀行        │      │    │0000-0000 │        │                      │皓倫」署押一枚。        │
├──┼──────┼───┼──┼─────┼────┼───────────┼────────────┤
│ 十 │玉山商業銀行│壬○○│JCB │0000-0000-│87年8月1│貿晰貿易有限公司      │信用卡申請書上偽造之「羅│
│    │            │      │    │0000-0000 │1日     │                      │文奇」署押一枚。        │
└──┴──────┴───┴──┴─────┴────┴───────────┴────────────┘
 附表二：
┌──┬──────┬───┬──┬─────┬───────┬──────┬──────────────┐
│編號│發 卡 銀 行 │持卡人│卡別│卡    號  │簽帳消費日期  │消費詐得金額│       消費詐財地點         │
│    │            │      │    │          │              │（新臺幣）  │                            │
├──┼──────┼───┼──┼─────┼───────┼──────┼──────────────┤
│ 一 │富邦商業銀行│胡稚生│VISA│0000-0000-│87年8月15日   │4609元      │臺中廣三崇光百貨股份有限公司│
│    │            │      │    │0000-0000 ├───────┼──────┼──────────────┤
│    │            │      │    │          │87年8月18日   │17100元     │臺中京美光學眼鏡            │
│    │            │      │    │          ├───────┼──────┼──────────────┤
│    │            │      │    │          │87年8月18日   │12800元     │臺中欣承電訊網路            │
│    │            │      │    │          ├───────┼──────┼──────────────┤
│    │            │      │    │          │87年8月19日   │3000元      │臺中遠傳電信                │
│    │            │      │    │          ├───────┼──────┼──────────────┤
│    │            │      │    │          │87年8月19日   │600元       │臺中忠明圓環企業股份有限公司│
│    │            │      │    │          ├───────┼──────┼──────────────┤
│    │            │      │    │          │87年8月24日   │25000元     │臺中紅滿長餐飲休閒          │
│    │            │      │    │          ├───────┼──────┼──────────────┤
│    │            │      │    │          │87年8月24日   │20000元     │同右                        │
├──┼──────┼───┼──┼─────┼───────┼──────┼──────────────┤
│ 二 │美商花旗銀行│甲○○│VISA│0000-0000-│87年8月6日    │2290元      │臺中廣三崇光百貨股份有限公司│
│    │台北分行    │      │    │0000-0000 ├───────┼──────┼──────────────┤
│    │            │      │    │          │87年8月7日    │500元       │臺中漢村股份有限公司        │
│    │            │      │    │          ├───────┼──────┼──────────────┤
│    │            │      │    │          │87年8月10日   │3300元      │臺中全紅通信企業股份有限公司│
│    │            │      │    │          ├───────┼──────┼──────────────┤
│    │            │      │    │          │87年8月11日   │1538元      │臺中廣正開發股份有限公司    │
│    │            │      │    │          ├───────┼──────┼──────────────┤
│    │            │      │    │          │87年8月12日   │1962元      │臺中志達實業有限公司        │
│    │            │      │    │          ├───────┼──────┼──────────────┤
│    │            │      │    │          │87年8月13日   │280元       │臺中中友開發建設股份有限公司│
│    │            │      │    │          ├───────┼──────┼──────────────┤
│    │            │      │    │          │87年8月13日   │1648元      │同右                        │
│    │            │      │    │          ├───────┼──────┼──────────────┤
│    │            │      │    │          │87年8月13日   │2012元      │同右                        │
│    │            │      │    │          ├───────┼──────┼──────────────┤
│    │            │      │    │          │87年8月13日   │13500元     │臺中中勝通信有限公司        │
│    │            │      │    │          ├───────┼──────┼──────────────┤
│    │            │      │    │          │87年8月11日   │28600元     │臺中極登健身器材行          │
│    │            │      │    │          ├───────┼──────┼──────────────┤
│    │            │      │    │          │87年8月26日   │18000元     │臺北滿紅點餐飲休閒中心      │
├──┼──────┼───┼──┼─────┼───────┼──────┼──────────────┤
│ 三 │中國信託商業│甲○○│VISA│0000-0000-│87年8月24日   │25000元     │同右                        │
│    │銀行        │      │    │0000-0000 │              │            │                            │
│    │            │      │    │          │87年8月26日   │20000元     │同右                        │
├──┼──────┼───┼──┼─────┼───────┼──────┼──────────────┤
│ 四 │泛亞商業銀行│蔣玉花│VISA│0000-0000-│87年8月31日   │1827元      │臺中中友百貨股份有限公司    │
│    │            │      │    │0000-0000 │              │            │                            │
├──┼──────┼───┼──┼─────┼───────┼──────┼──────────────┤
│ 五 │英商渣打銀行│辛○○│VISA│0000-0000-│87年8月28日   │790元       │臺中忠明圓環企業股份有限公司│
│    │            │      │    │0000-0000 ├───────┼──────┼──────────────┤
│    │            │      │    │          │87年8月31日   │35000元     │臺中力捷鑫有限公司          │
│    │            │      │    │          ├───────┼──────┼──────────────┤
│    │            │      │    │          │87年9月1日    │22200元     │臺中極登健身器材行          │
│    │            │      │    │          ├───────┼──────┼──────────────┤
│    │            │      │    │          │87年9月10日   │15000元     │臺中豪門世家餐廳            │
├──┼──────┼───┼──┼─────┼───────┼──────┼──────────────┤
│ 六 │美商花旗銀行│張惠淑│VISA│0000-0000-│87年8月31日   │700元       │臺中忠明圓環企業股份有限公司│
│    │台北分行    │      │    │0000-0000 │              │            │                            │
├──┼──────┼───┼──┼─────┼───────┼──────┼──────────────┤
│ 七 │新竹國際商業│黃日瑋│Mast│0000-0000-│87年9月5日    │4800元      │ＨＵＥＩ ＳＨＩＵ Ｔ　      │
│    │銀行        │      │er  │0000-0000 ├───────┼──────┼──────────────┤
│    │            │      │    │          │87年9月5日    │1197元      │ＨＡＮＧ ＴＥＮ─ＬＩＵ     │
│    │            │      │    │          │              │            │ＣＨＥＵ Ｔ                 │
├──┼──────┼───┼──┼─────┼───────┼──────┼──────────────┤
│ 八 │新竹國際商業│黃日瑋│VISA│0000-0000-│無紀錄        │無紀錄      │無紀錄                      │
│    │銀行        │      │    │0000-0000 │              │            │                            │
├──┼──────┼───┼──┼─────┼───────┼──────┼──────────────┤
│ 九 │台新國際商業│己○○│VISA│0000-0000-│87年9月10日   │15000元     │臺中豪門世家餐廳            │
│    │銀行        │      │    │0000-0000 ├───────┼──────┼──────────────┤
│    │            │      │    │          │87年9月14日   │13802元     │臺中大花蟹海產店            │
├──┼──────┼───┼──┼─────┼───────┼──────┼──────────────┤
│ 十 │玉山商業銀行│壬○○│JCB │0000-0000-│87年8月15日   │2544元      │臺中廣三崇光百貨股份有限公司│
│    │            │      │    │0000-0000 ├───────┼──────┼──────────────┤
│    │            │      │    │          │87年8月15日   │4200元      │臺中泰榮有限公司            │
│    │            │      │    │          ├───────┼──────┼──────────────┤
│    │            │      │    │          │87年8月18日   │5364元      │臺中中友百貨股份有限公司    │
│    │            │      │    │          ├───────┼──────┼──────────────┤
│    │            │      │    │          │87年8月19日   │1380元      │臺中大廣三百貨量販公益店    │
│    │            │      │    │          ├───────┼──────┼──────────────┤
│    │            │      │    │          │87年8月19日   │1288元      │臺中廣正開發股份有限公司    │
│    │            │      │    │          ├───────┼──────┼──────────────┤
│    │            │      │    │          │87年8月20日   │8800元      │臺中三和育樂股份有限公司    │
│    │            │      │    │          ├───────┼──────┼──────────────┤
│    │            │      │    │          │87年8月24日   │1344元      │臺中廣三崇光百貨股份有限公司│
│    │            │      │    │          ├───────┼──────┼──────────────┤
│    │            │      │    │          │87年8月24日   │3000元      │同右                        │
│    │            │      │    │          ├───────┼──────┼──────────────┤
│    │            │      │    │          │87年8月24日   │2000元      │同右                        │
│    │            │      │    │          ├───────┼──────┼──────────────┤
│    │            │      │    │          │87年8月24日   │860元       │同右                        │
│    │            │      │    │          ├───────┼──────┼──────────────┤
│    │            │      │    │          │87年8月24日   │800元       │臺中忠明圓環企業股份有限公司│
│    │            │      │    │          ├───────┼──────┼──────────────┤
│    │            │      │    │          │87年8月24日   │13500元     │臺中森辰企業有限公司        │
└──┴──────┴───┴──┴─────┴───────┴──────┴──────────────┘
 附表三：
┌──┬──────┬───┬──┬─────┬──────┬─────────┬────────────┐
│編號│發 卡 銀 行 │持卡人│卡別│卡    號  │預借現金日期│ 預借現金詐得金額 │     預借現金地點       │
│    │            │      │    │          │  　        │　　（新臺幣）    │                        │
├──┼──────┼───┼──┼─────┼──────┼─────────┼────────────┤
│ 一 │富邦商業銀行│胡稚生│VISA│0000-0000-│87年8月15日 │20450元           │臺中上海商業銀行臺中分行│
│    │            │      │    │0000-0000 │            │（含手續費）      │　                      │
├──┼──────┼───┼──┼─────┼──────┼─────────┼────────────┤
│ 二 │玉山商業銀行│壬○○│JCB │0000-0000-│87年8月24日 │10000元           │臺北玉山商業銀行三重分行│
│    │            │      │    │0000-0000 ├──────┼─────────┼────────────┤
│    │            │      │    │          │87年8月25日 │10000元           │臺中玉山商業銀行臺中分行│
│    │            │      │    │          ├──────┼─────────┼────────────┤
│    │            │      │    │          │87年9月8日  │10000元           │臺北玉山商業銀行三重分行│
│    │            │      │    │          ├──────┼─────────┼────────────┤
│    │            │      │    │          │87年9月15日 │10000元           │同右                    │
└──┴──────┴───┴──┴─────┴──────┴─────────┴────────────┘
